臺灣高等法院高雄分院刑事判決        100年度上易字第784號
上  訴  人
即  被  告  林銀嬌
上列上訴人因偽造文書案件，不服臺灣高雄地方法院100 年度易
字第506 號中華民國100 年5 月25日第一審判決（起訴案號：臺
灣高雄地方法院檢察署100 年度偵緝字第223 號），提起上訴，
本院判決如下：
    主  文
上訴駁回。
    理  由
一、按上訴書狀應敘述具體理由；又第二審法院認為上訴書狀未
    敘述理由或上訴有刑事訴訟法第362 條前段之情形者，應以
    判決駁回之，同法第361 條第2 項、第367 條前段定有明文
    。而依法院辦理刑事訴訟案件應行注意事項第162 條規定：
    「……所稱具體理由，係指須就不服之判決為具體之指摘而
    言，如僅泛稱原判決認事用法不當或採證違法、判決不公等
    ，均非具體理由。……」亦即所謂具體理由，必係依據卷內
    既有訴訟資料或提出新事證，指摘或表明第一審判決有何採
    證認事、用法或量刑等足以影響判決本旨之不當或違法，而
    構成應予撤銷之具體事由，始克當之（例如：依憑證據法則
    具體指出所採證據何以不具證據能力，或依憑卷證資料，明
    確指出所為證據證明力之判斷如何違背經驗、論理法則）；
    倘僅泛言原判決認定事實錯誤、違背法令、量刑失之過重或
    輕縱，而未依上揭意旨指出具體事由，或形式上雖已指出具
    體事由，然該事由縱使屬實，亦不足以認為原判決有何不當
    或違法者（例如：對不具有調查必要性之證據，法院未依聲
    請調查亦未說明理由，或援用證據不當，但除去該證據仍應
    為同一事實之認定），皆難謂係具體理由，俾與第二審上訴
    制度旨在請求第二審法院撤銷、變更第一審不當或違法之判
    決，以實現個案救濟之立法目的相契合，並節制濫行上訴（
    最高法院97年度台上字第892 號判決意旨參照）。
二、經查，本案原審判決以上訴人即被告林銀嬌共同連續犯行使
    使公務員登載不實文書罪，而判處有期徒刑4 月，減為有期
    徒刑2 月。被告雖於民國100 年6 月17日上訴期間屆滿前提
    出上訴狀，然上訴理由係稱：「明知為不實之事項，而使公
    務員登載於職務上所掌之公文書，足以生損害於公眾或他人
    者，為刑法上使公務員登載不實罪，刑法第214 條定有明文
    ；又刑法第214 條所謂使公務員登載不實事項於公文書罪，
    須一經他人之聲明或申報，公務員即有登載之義務，並依其
    所為之聲明或申報予以登載，而屬不實之事項者，始足構成
    ，若其所為聲明或申報，公務員尚須為實質之審查，以判斷
    其真實與否，始得為一定之記載者，即非本罪所稱之使公務
    員登載不實，最高法院73年度台上字第1710號著有判例可資
    參照。經查，原審判決認定本案被告林銀嬌共同連續使公務
    員登載不實罪，固非無見，惟按諸原審判決於事實欄中所指
    被告林銀嬌下列犯行：（一）共同被告洪國英於同92年8 月
    19日前往高雄市政府警察局鳳山分局成功派出所辦理對保手
    續而行使戶籍謄本，經承辦員警實質審查後，在大陸地區人
    民進入臺灣地區保證書上簽註意見而行使之，足生損害於警
    察機關對大陸地區人民進入臺灣地區保證事務查核之正確性
    ；（二）共同被告洪國英於92年8 月22日填具大陸地區人民
    進入臺灣地區旅行證申請書，並檢附前揭結婚證書、海基會
    驗證證明書、戶籍謄本、大陸地區人民進入臺灣地區保證書
    等文件，向有實質審查權限之內政部警政署入出境管理局申
    請林銀嬌以洪國英配偶身分來臺探親而行使之。而上述共同
    被告洪國英與被告林銀嬌之行為，既然均經有實質審查權限
    之公務員實質審查，稽諸上指最高法院判例意旨，上揭起訴
    書所指被告林銀嬌之犯行，均不能以刑法第214 條行使公務
    員登載不實罪相繩，遽原審判決未詳查上情，逕認本案被告
    林銀嬌上述二行為亦構成刑法第214 條使公務員登載不實罪
    云云，顯與上揭最高法院判例意旨相悖，且有違誤，可不待
    語。」等語。惟查，原審判決事實及理由欄，均係認被告與
    洪國英假結婚後，2 人與綽號「阿偉」之成年男子，共同基
    於行使使公務員登載不實公文書之概括犯意聯絡，由洪國英
    於92年8 月19日前往高雄市鳳山區戶政事務所，填具內容不
    實之結婚登記申請書申辦結婚之戶籍登記，經不知情而僅有
    形式審查權限之承辦公務員，將此不實結婚事項登載於職務
    上所掌公文書即洪國英之戶籍資料記事欄及配偶欄，並據以
    發給戶籍謄本，足生損害於戶政機關對於結婚登記、管理之
    正確性，亦即原審判決認定被告係共同犯使公務員登載不實
    結婚登記內容之戶籍謄本公文書，後再由洪國英持該戶籍謄
    本，先向高雄市政府警察局鳳山分局成功派出所辦理對保而
    行使，後再向內政部警政署入出境管堙局申請配偶來台而行
    使，而並未將被告使公務員應為實質審查之其他文書登載不
    實部分論罪，故被告上訴意旨所指，顯然對原審判決有誤解
    。亦即原審判決事實及理由認定被告所為構成共同連續行使
    使公務員登載不實文書罪並無何未依據證據或違背經驗、論
    理法則之處，而被告上訴狀所載之理由，縱然屬實，亦不足
    以認為原審判決有何不當或違法者，依上開說明，實難認本
    件被告之上訴係上開法條所規定之具體理由，亦即被告上訴
    並未具體敘述原審判決有何違背法令或不當之處，其上訴即
    不合法律上之程式。
三、再上訴不合法律上之程式之情形，雖依刑事訴訟法第367 條
    但書規定：「但其情形可以補正而未經原審法院命其補正者
    ，審判長應定期先命補正。」，惟該條但書規定係指上訴書
    狀未敘述理由，原審未命補提理由書狀之情形。換言之，應
    認僅於被告或檢察官上訴未敘述理由時，原審法院可命其補
    正，而未經原審法院命其補正，第二審法院審判長始應定期
    間先命補正，苟被告或檢察官提起上訴時，上訴書狀已載理
    由者，即不適用。被告上訴狀敘述之上訴理由是否具體，既
    非原審法院可命補正之事項，即毋庸先命補正。從而，上訴
    人即被告之上訴理由狀未敘述具體理由，且於上訴期間屆滿
    後之20日（即100 年7 月18日）內，亦未補提上訴具體理由
    ，依上開規定，顯屬違背法律上之程式，應由本院依同法第
    367 條前段、第372 條規定，不經言詞辯論判決如主文。
中    華    民    國   100    年    8     月    9     日
                刑事第二庭  審判長法  官  林正雄
                                  法  官  黃壽燕
                                  法  官  邱明弘
以上正本證明與原本無異。
不得上訴。
中    華    民    國   100    年    8     月    9     日
                                  書記官  林明威